【裁判字號】    90,訴,104
【裁判日期】    900914
【裁判案由】    違反槍砲彈藥刀械管制條例
【裁判全文】
臺灣宜蘭地方法院刑事判決                            九十年度訴字第一四號
    公  訴  人  臺灣宜蘭地方法院檢察署檢察官
    被      告  甲○○
    指定辯護人  本院公設辯護人
右列被告因槍砲彈藥刀械管制條例案件，經檢察官提起公訴（九十年度偵字第五五七
號），本院判決如左：
    主  文
甲○○共同未經許可，製造其他可發射子彈具有殺傷力之槍枝，未遂，累犯，處有期
徒刑貳年捌月，併科罰金新台幣拾萬元，罰金如易服勞役，以銀元參佰元即新台幣玖
佰元折算壹日。扣案如附表三、四所示之物均沒收。又未經許可寄藏可發射子彈具有
殺傷力之槍枝，累犯，處有期徒刑壹年貳月，併科罰金新台幣捌萬元，如易服勞役，
以銀元參佰元即新台幣玖佰元折算壹日。扣案如附表一所示之物沒收。又未經許可持
有彈藥之主要組成零件，累犯，處有期徒刑捌月，併科罰金新台幣伍萬元。罰金如易
服勞役以銀元參佰元即新台幣玖佰元折算壹日。扣案如附表二所示之物沒收。應執行
有期徒刑肆年貳月，併科罰金新台幣貳拾伍萬元，罰金如易服勞役，以罰金總額與陸
個月之日數比例折算。扣案附表一、二、三、四所示之物均沒收之。
    事  實
一、甲○○曾於民國八十七年間，因偽造文書案件，經法院判處有期徒刑伍月，已於
    八十八年七月三十一日縮刑期滿執行完畢。詎不知悔改，而未經許可，於八十九
    年三月間，在台北市○○區○○街二段一三四號四樓之三住處，收受不詳年籍之
    成年男子友人「黃逢輝」所交付之如附表一、附表二、附表三編號三、四、六、
    八號及附表四所示之物而持有之，並將附表一所示之具有殺傷力之改造手槍一支
    寄藏於上址。並另與黃逢輝共同基於非法製造槍枝之共同犯意聯絡及行為分擔，
    由甲○○利用附表三所示之工具、附表四所示之改造未完成之半成品等物，共同
    著手改造槍枝，旋於未完成之際，即於八十九年四月一日上午七時許，在前揭地
    點，為警持台灣台北地方法院檢察署檢察官簽發之搜索票查獲上開物品。
二、案經台北市政府警察局文山第二分局報告台灣台北地方法院檢察署檢察官呈請台
    灣高等法院檢察署檢察長令轉台灣宜蘭地方法院檢察署檢察官偵查起訴。
    理  由
一、訊據被告甲○○固坦承有自友人黃逢輝處收受一包物品，惟矢口否認有何前述犯
    行，辯稱：並不知道黃逢輝所交付之物究為何種物品，更不知道黃逢輝所交付之
    包裝內裝有改造槍彈。且警方所查扣之物，其中附表一所示之改造槍枝係不堪警
    察人員刑求才另外去買來交給警方，警察自己裝上改造槍管，充當扣押物的。另
    外所扣到之工具多是伊從事金屬加工所需之工具，而與改造槍枝無關云云。然查
    ：
    （一）台北市政府警察局文山第二分局警員於八十九年三月三十一日下午四時三
          十分許持台灣台北地方法院檢察署檢察官簽發之搜索票前往台北市萬華區
          ○○街二段一三四號四樓之三搜索（執行至同年四月一日上午七時許），
          並扣得如附表一至四所示之物（包括附表一所示之改造槍枝）等情，此有
          前述檢察署檢察官搜索票、搜索扣押證明筆錄、扣押清冊等在卷可參。且
          執行搜索警員葉正斐、涂錦榮、侯坤隆、林受儒於本院審理時，經本院隔
          離訊問，證人林受儒證稱：「‧‧‧後來在桌上有看到另外一付鑰匙，之
          後我們一開門進去就看到如相片所示有半成品的槍及改造槍管用的銅管及
          火藥、改造工具。當天我們四人進去時就有看到車床及磨石機。被告改造
          完成的手槍是藏在冰箱裡面‧‧‧」、證人葉正斐亦證稱：「‧‧‧後來
          在桌上有看到鑰匙，我們就問他鑰匙是哪裡的，他（指被告）說是旁邊的
          鑰匙，之後我們就去搜索就看到桌上有半成品的槍，旁邊有一個冰箱，但
          裡面沒有東西，後來我們在冰箱的壓縮機底下裡面，找到一包東西，用塑
          膠包好，裡面有成品改造槍枝」等語；另證人侯坤隆、涂錦榮亦為同此證
          言。是執行搜索之警察人員就搜索過程、發現扣押物之經過、發現扣押物
          之處所或查獲之地點等所供述並無明顯不符之情況，則前述附表一所示之
          槍枝，應係於上揭搜索行為中所扣押之物，應無疑義。參以，被告於台灣
          台北地方法院檢察署檢察官偵查時，檢察官問稱：「八十九年四月一日在
          武昌街你居住處被查獲持有改造手槍一支、制式手槍等物品（詳如清冊提
          示）？」被告答稱：「是在我屋內查到的沒錯，是黃逢輝住哪裡、年籍不
          詳拿來寄給我，打√的東西是我自己的」。經檢視台灣台北地方法院檢察
          署檢察官八十九年偵字第七○八○號卷第七頁、第八頁確有被告閱視後打
          √紀錄，足證被告當時確係檢視過此一扣押清冊，是被告事後否認附表一
          所示之改造槍枝係於前述搜索行為所扣押之物云云，顯違常理，而不足採
          信。更無法以搜索證明筆錄所附之清冊，就扣案編號第二十五號之「九二
          改造手槍成品」欄，有關載寫於清冊之位置、簽名之習慣、與其他扣案物
          之書寫筆跡不同，即遽謂警察人員之搜索行為有瑕疵。
    （二）被告雖復辯稱，整個搜索行為所扣押之物，僅有附表一所示之改造手槍並
          未拍照，而質疑該手槍事後栽贓的云云。按「在有人住居或看守之住宅或
          其他處所內行搜索或扣押者，應命住居人、看守人或可為其代表之人在場
          」、「扣押應製作收據，詳記扣押物之名目，付與所有人、持有人或保管
          人」刑事訴訟法第一百四十八條、第一百三十九條均訂有明文。是前述警
          員於上揭時、地，執行搜索，除有被告甲○○在場外，並制有搜索扣押證
          明筆錄（即收據）供被告簽收，此有上揭搜索扣押證明筆錄及所附清冊表
          可查，是前述執行搜索人員所為搜索程序應以符合法律上之要求，且法律
          上並未要求執行搜索人員應將所扣押之物當場拍照，是本件附表一所示之
          改造槍枝，雖未當場拍照，然綜合前開理由欄（一）、（二）所述，附表
          一所示之改造槍枝，應確係於上揭搜索地點當場查獲無疑。參以，附表一
          所示之改造槍枝，係「仿BERETTA廠半自動手槍製造之金屬玩具手槍更換
          已貫通之土造金屬槍管改造而成，機械性能良好，‧‧‧」有內政部警政
          署刑事警察局之鑑驗通知書可參。顯見附表一所示之槍械並非臨時組裝拼
          湊而成，則警察人員豈可能於八十九年一月八日上午八時許逮捕被告林國
          燦至同日中午十二時三十二分許解送至台灣台北地方法院檢察署間之四小
          時之時間內（見逮捕通知書、台灣台北地方法院檢察署點名單），取得長
          短、口徑均符合之土造槍管，並迅速拆卸玩具手槍上換裝土造槍管？是被
          告前述所辯，更與常理有違，是綜上所述，附表一、二、三、四所示之物
          確均係於上述時、地，搜索所得之扣押物，更可確定。
    （三）又被告自承有自黃逢輝處收受一包物品，然並不知道是槍等物云云。然查
          ，被告自他人之手收受物品豈會毫不聞問？是被告所辯，與常理顯有違背
          。再者，前揭物品中之附表一所示之槍枝，係於上揭處所房間內之冰箱中
          （壓縮機下）所搜得，亦據證人即執行搜索之警員林受儒、葉正斐等人證
          述明確，被告若不知所交付之物為何，豈需特別藏放？是被告前述所辯亦
          難以採信。且附表一所示之改造槍枝，係「仿BERETTA廠半自動手槍製造
          之金屬玩具手槍更換已貫通之土造金屬槍管改造而成，機械性能良好，可
          供擊發子彈使用，認具殺傷力（槍枝管制編號：0000000000）」；附表二
          所示之黑色火藥，係「黑色火藥零點一公克，係黑色之無煙火藥，經取少
          量試燃，產生火藥燃燒時之強烈火花認具破壞性與殺傷力，依據內政部八
          十六年十一月二十四日（八六）內警字第八六七０六八三號公告火藥為爆
          裂物主要組成零件」，此均有內政部警政署刑事警察局檢驗通知書可憑，
          是被告對於明知為具有殺傷力之改造手槍與爆裂物主要組成零件，竟未經
          許可，分別非法寄藏與持有，犯行明確，此部分應依法論科。
    （四）復查，被告於檢察官偵查時，檢察官問稱：這些（指扣案物品）作何用？
          被告答稱一時好奇好玩等語。又前開「黃逢輝」所交付之扣案物即附表三
          之編號三、四、六、八號及附表四所示之物中，包括有實心銅管、空心銅
          管、銅刷甚至尚有金屬槍管及玩具手槍握把，此有扣押物品清冊可查，實
          可見此係製作土造金屬槍管與改造手槍時，每一步驟階段所需之材料、工
          具與每一階段所製成之半成品。且執行搜索之警察人員於前述時間，至上
          址搜索時，見到附表三所示之工具、附表四之改造半成品均擺置於桌面上
          ，業據執行搜索警員葉正斐、林受儒到庭結證甚詳，並有照片數幀可證，
          足見被告於收受黃逢輝所交付之上揭物品，更於上址從事改造之加工行為
          ，是可認被告與黃逢輝間有改造槍枝之犯意聯絡與行為分擔。是被告共同
          著手改造槍枝之犯行亦可確認。
    （五）另按「訊問被告應全程連續錄音，必要時應全程連續錄影」、「筆錄內所
          載之被告陳述與錄音錄影之內容不符者，除有前項但書情形外，其不符之
          部分，不得為證據」刑事訴訟法第一百條之一第一項、第二項定有明文。
          本件被告於警訊時所為陳述，經質之承辦警員林受儒已證稱並無法提出錄
          音帶等物，自已無法判斷被告警訊時所為陳述，是否與警訊筆錄所載相符
          ，既無法為上述判斷，即無法擔保被告於警訊時所為陳述係出於自由意願
          ，依刑事訴訟法第一百條之一之意旨，被告之警訊筆錄，當不得作為證據
          ，附此敘明。
二、被告未經許可，寄藏附表一所示之改造槍枝，係犯槍砲彈藥刀械管制條例第十一
    條第四項之寄藏其他可發射金數或子彈具有殺傷力之槍枝罪。被告寄藏槍械前持
    有附表一槍械之行為，為寄藏行為之當然結果，不另論持有之罪。又未經許可，
    持有附表二所示之黑色火藥，係犯同法第十三條第四項之持有彈藥之主要組成零
    件罪。又被告著手非法改造槍枝未遂，係犯同法第十一條第一項、第五項之罪。
    被告就改造槍枝部分，與「黃逢輝」之成年男子，有犯意聯絡及行為分擔，為共
    同正犯。又被告著手改造槍枝後，尚未完成即經警查獲而未遂，為未遂犯，應依
    法減輕其刑，而被告所犯上述三罪間，犯意個別，行為互殊，應予分論併罰。另
    被告有如事實欄所示之前科及執行情形，此有台灣高等法院檢察署刑案紀錄檢覆
    表可查，被告於有期徒刑執行完畢，五年內再犯有期徒刑以上之本罪，為累犯，
    均應依法加重其刑。其中並與前述改造槍枝未遂部分，先加後減之。爰審酌被告
    犯罪之動機、目的、手段、所犯對社會治安及民眾生命、身體、財產安全產生重
    大危害及犯罪後猶矯飾卸責等一切情狀，各量處如主文所示之刑及就罰金部分諭
    知易服勞役之折算標準，並定其應執行之刑，並諭知罰金部分以罰金與六個月之
    日數比例折算之。扣案附表一、附表二所示之物，均屬違禁物，已如前述。而附
    表三、四所示之物，雖非公告查禁之違禁物品，然均為被告或共犯「黃逢輝」所
    有，業據被告供明在卷，且為改造槍械所用，均應分別依刑法第三十八條第一項
    第一款、第二款沒收之。
三、按雖依槍砲彈藥刀械管制條例第十九條第一項之規定，犯同條例第十一條，經判
    處有期徒刑者，應於刑之執行完畢或赦免後令入勞動場所強制工作，其期間為三
    年。惟按保安處分係對受處分人將來之危險性所為之處置，以達教化與治療之目
    的，為刑罰之補充制度，我國現行刑法採刑罰與保安處分雙軌制，要在維持行為
    責任之刑罰原則下，為強化其協助行為人再社會化之功能，以及改善行為人潛在
    之危險性格，期能達成根治犯罪原因、預防犯罪之特別目的，保安處分之措施亦
    含社會隔離、拘束身體自由之性質，其限制人民之權利，實與「刑罰」同（參見
    司法院大法官議決釋字第四七一號解釋理由書），而槍砲彈藥刀械管制條例第十
    九條第一項雖規定：「犯第七條、第八條、第十條、第十一條、第十二條第一項
    至第三項、第十三條第一項至第三項之罪，經判處有期徒刑者，應於刑之執行完
    畢或赦免後，令入勞動場所，強制工作，其期間為三年」，惟槍砲彈藥刀械管制
    條例第七條、第八條、第十條、第十一條、第十二條第一項至第三項、第十三條
    第一項至第三項各條本身均明定有不同程度之「刑罰」，今違反上開各條規定經
    判處有期徒刑者，不問行為人反社會危險性如何，一律應依上開規定諭知「於刑
    之執行完畢或赦免後，令入勞動場所，強制工作，其期間為三年」，而此屬保安
    處分中之強制工作既具「刑罰」之性質，已如前所述，則似係就行為人「一犯罪
    行為」分別依上述規定科處「二次刑罰」（按此部分係直接依所觸犯之罪名，再
    為一次宣告強制工作三年之「刑罰」，與依行為人個案無關犯罪行為之反社會性
    予以審酌，再諭知強制工作之情形應予區分），應已違反民主法治國家「一罪不
    兩罰」之根本原則，為抵觸憲法第八條之法律規定。次按保安處分中之強制工作
    旨在對嚴重職業性犯罪及欠缺正確工作觀念或無正常工作因而犯罪者，強制其從
    事勞動，學習一技之長及正確之謀生觀念，使其日後重返社會，能適應社會生活
    ，即依個案行為人之危險性格，決定應否交付強制工作（以上參見司法院大法官
    議決釋字第四七一號解釋理由書），是在權衡是否應對犯罪之被告宣告強制工作
    時，應審酌被告是否有犯罪之習慣、以犯罪為常業或因無正常而犯罪等情形，亦
    即而應回歸刑法第九十條第一項有關強制工作之要件予以個案審酌。經查本件被
    告所持槍枝火力尚非強大，亦難認被告已有犯罪習慣之情形，依刑法第九十條第
    一項規定之要件，本件被告尚無宣告強制工作，以矯治其反社會危險性之必要，
    爰均不另為強制工作之諭知，併予敘明。
據上論斷，應依刑事訴訟法第二百九十九條第一項前段、槍砲彈藥刀械管制條例第十
一條第一項、第五項、第十三條第四項、第十一條第四項、刑法第十一條前段、第二
十八條、第二十六條前段、第五十一條第五款、第七款、第四十七條、第四十二條第
二項、第三項、第三十八條第一項第一款、第二款第三款、罰金罰鍰提高標準條例第
二條、現行法規所定貨幣單位折算新台幣條例第二條，判決如主文。
本案經檢察官廖允松到庭執行職務
中    華    民國       九十       年       九       月     十四     日
                                  臺灣宜蘭地方法院刑事第二庭
                                      法  官  蔡  仁  昭
右正本證明與原本無異。
如不服本判決，應於判決送達後十日內向本院提出上訴狀。( 應附繕本 )
                                      書記官  陳  旺  誠
中    華    民    國       九十       年       九       月     十九     日
附表一：
┌──┬─────────────┬────┬─────┬────────┐
│編號│         物品名稱         │  數量  │  持有人  │備註            │
│    │                          │        │          │
│    │                          │        │          │
├──┼─────────────┼────┼─────┼────────┤
│一  │仿BERETTA廠半自動手槍製造 │  壹    │ 甲○○   │「黃逢輝」所有  │
│    │之金屬玩具手槍更換已貫通之│        │          │                │
│    │土造金屬槍管改造而成，機械│        │          │                │
│    │性能良好，可供擊發子彈使用│        │          │                │
│    │，認具殺傷力（槍枝管制編號│        │          │                │
│    │：0000000000）            │        │          │                │
│    │                          │        │          │                │
└──┴─────────────┴────┴─────┴────────┘
附表二：公告查禁之彈藥等爆裂物之主要零組件部分
┌──┬─────────────┬────┬─────┬────────┐
│編號│         物品名稱         │  數量  │  持有人  │備註            │
├──┼─────────────┼────┼─────┼────────┤
│一  │黑色火藥零點一公克，係黑色│零點一公│ 甲○○   │「黃逢輝」所有  │
│    │之無煙火藥，經取少量試燃，│克      │          │                │
│    │產生火藥燃燒時之強烈火花認│        │          │                │
│    │具破壞性與殺傷力，依據內政│        │          │                │
│    │部八十六年十一月二十四日（│        │          │              │
│    │八六）內警字第八六七０六八│        │          │                │
│    │三號公告火藥為爆裂物主要組│        │          │                │
│    │成零件                    │        │          │                │
│    │                          │        │          │                │
└──┴─────────────┴────┴─────┴────────┘
附表三：改造槍枝子彈之工具，惟非係公告查禁之主要零組件部分
┌──┬─────────────┬────┬─────┬────────┐
│編號│         物品名稱         │  數量  │  持有人  │備註            │
├──┼─────────────┼────┼─────┼────────┤
│一  │固定架                    │二組    │甲○○    │甲○○所有      │
│    │                          │        │          │                │
├──┼─────────────┼────┼─────┼────────┤
│二  │電鑽                      │二組    │同右      │同右            │
│    │                          │        │          │                │
├──┼─────────────┼────┼─────┼────────┤
│三  │銅管（實心）              │四支    │同右      │「黃逢輝」所有  │
│    │                          │        │          │                │
├──┼─────────────┼────┼─────┼────────┤
│四  │銅管（空心）              │六支    │同右      │同右            │
│    │                          │        │          │                │
├──┼─────────────┼────┼─────┼────────┤
│五  │磨光機                    │一台    │同右      │甲○○所有      │
│    │                          │        │          │                │
├──┼─────────────┼────┼─────┼────────┤
│六  │通槍銅刷                  │一支    │同右      │「黃逢輝」所有  │
│    │                          │        │          │                │
├──┼─────────────┼────┼─────┼────────┤
│七  │無聲馬達                  │一台    │同右      │甲○○所有      │
│    │                          │        │          │                │
├──┼─────────────┼────┼─────┼────────┤
│八  │火藥填充器                │一支    │同右      │「黃逢輝」所有  │
│    │                          │        │          │                │
├──┼─────────────┼────┼─────┼────────┤
│九  │鋸子                      │一把    │同右      │甲○○所有      │
│    │                          │        │          │                │
├──┼─────────────┼────┼─────┼────────┤
│十  │固定夾                    │三支    │同右      │同右            │
│    │                          │        │          │                │
├──┼─────────────┼────┼─────┼────────┤
│十一│銼刀      │八支    │同右      │同右            │
│    │                          │        │          │                │
├──┼─────────────┼────┼─────┼────────┤
│十二│鑽頭                      │二支    │同右      │同右            │
│    │                          │        │          │                │
├──┼─────────────┼────┼─────┼────────┤
│十三│平秤                      │一組    │同右      │同右            │
│    │                          │        │          │                │
└──┴─────────────┴────┴─────┴────────┘
附表四：改造之半成品
┌──┬─────────────┬────┬─────┬────────┐
│編號│         物品名稱         │  數量  │  持有人  │備註            │
├──┼─────────────┼────┼─────┼────────┤
│一  │金屬槍管半成品（土造金屬槍│一支    │ 甲○○   │「黃逢輝」所有  │
│    │管半成品）                │        │          │                │
│    │                          │        │          │                │
├──┼─────────────┼────┼─────┼────────┤
│二  │九二手槍握把半成品為改造槍│一把    │ 同右     │同右            │
│    │枝半成品（實係玩具槍槍身）│        │          │                │
│    │                          │        │          │                │
└──┴─────────────┴────┴─────┴────────┘


司法院資訊處製作；財團法人民間司法改革基金會備份。
